臺灣高雄地方法院刑事判決　　　　　　　　　　　　八十九年度訴字第二七八九號
　　公　訴　人　臺灣高雄地方法院檢察署檢察官
　　被　　　告　乙○○
　　選任辯護人　王進勝
　　　　　　　　陳慧錚
　　　　　　　　黃淑芬
右列被告因搶奪案件，經檢察官提起公訴（八十九年度偵字第一九八二五號），本院
判決如左：
    主  文
乙○○意圖為自己不法之所有，而搶奪他人之動產，處有期徒刑拾月。緩刑肆年，緩
刑期間付保護管束。
    事  實
一、乙○○於民國八十九年三月十九日十六時四十五分許，騎乘某不詳車號近似藍黑
    色重型機車，行經高雄市○○區○○路與尚武路口，見甲○○亦騎乘機車將一支
    手機（序號000000000000000號、摩托羅拉ＣＤ─九二八廠牌、
    香檳色）繫於腰際間，竟萌生貪念，意圖為自己不法之所有，趁甲○○未及防備
    之際，尾隨自後搶奪該支手機，得手後，旋即持往高雄縣鳳山市○○路二十三號
    「縱橫通訊行」，以新台幣二千八百元之價格變賣予不知情之丙○○，嗣經丙○○更換手機外殼再出售，後由蔡明振輾轉購得使用時，經警依照通話紀錄循線查
    獲上情。
二、案經高雄市政府警察局苓雅分局移送臺灣高雄地方法院檢察署檢察官偵查起訴。
    理  由
一、訊據被告乙○○固坦成變賣上開手機予丙○○之事實，惟否認有搶奪犯行，辯稱
    ：手機是伊在鳳林四路上撿到的，不是搶來的云云。經查；
（一）警方依據通話紀錄查獲案外人蔡明振所使用之序號000000000000
      000號摩托羅拉ＣＤ─九二八廠牌手機，係被告於八十九年三月中旬以二千
      八百元變賣予「縱橫通訊行」負責人丙○○，嗣經丙○○將手機更換外殼後再
      售予謝有琳，經謝有琳再轉讓予女友蔡宜玲之父蔡明振使用等情，分據被告、
      丙○○、謝有琳、蔡宜玲及蔡明振等人陳明在卷，而上開手機係被害人甲○○
      於八十九年三月十九日下午四時四十五分許，騎乘機車行經高雄市○○區○○
      路與尚武路口，遭某騎機車歹徒自後搶走其配戴在腰際之失物，亦據被害人於
      警偵訊敘明，且由丙○○陳稱其購入之手機外殼顏色原為香檳色，與被害人被
      搶之手機顏色相同等情，可知被告嗣後變賣之手機即係被害人被搶走之原物，
    洵屬明確。
（二）次查被告就該支手機之來源，嗣雖供稱係撿拾所得，然其前於警訊時已自陳：
      「這支手機是我在八十九年三月中旬（正確日期已忘），由我自己一人騎自己
      所有之藍色重機車，行經高雄市○○區○○路與尚勇路口時，發現乙名騎機車
      之男子繫於腰際上，我動手行搶所得」等語在卷，且被告嗣經警移送檢察官初
      訊時亦坦承行搶之事，並就犯罪情節為與警訊內容相同供述（見偵查卷第六頁
      正反面筆錄），核其警訊及偵查初訊所供述之犯罪時間（八十九年三月中旬）
      、地點（高雄市○○區○○路與尚勇路口）、犯罪所用交通工具（騎乘藍色重
      型機車）、行搶對象（乙名騎機車男子）、手機搶得之處（該男子將手機繫於
      腰際上）等犯罪情節，與被害人警偵訊所陳述之被害時間、地點、歹徒所騎乘
      之交通工具（雖被害人報案之初陳稱歹徒騎乘黑色重型機車，後於偵查中陳稱
      藍黑色機車，用語雖未精確，然與被告自稱之機車顏色實甚為接近）、被搶之
      手機繫於腰際上等被害情節均大致吻合，且被害人報案時描述歹徒約一百六十
      公分、十六歲左右等身高年齡特徵，與被告之體型（被告自稱約一六五公分）
      、年齡（案發時被告約十八歲）亦甚相符合，被害人嗣於偵查中並當庭指認被
      告體型與歹徒相似（且由被害人陳稱無法確認歹徒與被告非同一人，可知被害
      人亦無法明確排除被告之嫌疑，見偵查卷第十頁反面、十一頁筆錄），足見被
      告於警訊及偵查初訊所坦承之搶奪情節，其供述之真實性實屬甚高，被告嗣後
      雖改口否認陳稱撿拾所得，然參酌被告變賣手機之時間（八十九年三月中旬）
      ，與被害人遇搶時間（當月十九日）甚為相近，倘行搶之人另有其人，應不可
      能搶得後立即丟棄，且據丙○○陳稱其向被告收購該支手機時，手機功能均正
      常，僅外殼稍有摩損一情，可知被告變賣之手機乃係完好之物，然該支手機既
      係犯罪所得財物，行搶歹徒實亦不可能搶得後旋即又將完好手機丟棄，故被告
      所辯拾獲一情，實與常情不符，綜合上情，由被害人描述之歹徒體型年齡與被
      告相似，且被告變賣手機時間亦與被害人遇搶時間甚為接近，且被告亦係被害
      人手機被搶後旋即提出該支手機出售之第一人，及被告變賣手機求現之行為，
      與一般財產犯罪行為人嗣後銷贓之行徑雷同等諸情，堪認搶奪被害人手機之人
      確為被告無誤，被告警訊及偵查初訊坦承犯行所為之供述，堪認為真實可信，
      其嗣後改口否認所辯撿拾所得等詞，應係卸責之詞，要無可採（另據被害人於
      偵查中陳稱被告及其家人嗣於偵查期間曾至被害人住處要求其到庭陳述時應斬
      丁截鐵陳述歹徒非被告等語，被告亦不否認確曾找過被害人之事，由被告嗣後
      要求被害人為其解套之舉，益徵其犯罪確鑿）。至被告為證明其案發當時不在
      場所舉之證人，其中證人丁○○於偵審中雖均證述被告於案發前後數日均駕車
      至其保養場修車等語，另一證人即被告之父姜烈清亦曾於偵查中證稱被告於三
      月十八日（案發前日）開車至丁○○保養廠修理之事，然被告修車期間另向丁○○借用機車離開保養廠之情，亦經丁○○證述在卷，足見被告於案發當日雖
      在丁○○保養廠修車，然並非全程待在保養場內，其騎車離開期間實已足以供
      其犯下本案，故證人丁○○、姜烈清二人證述被告修車之情節，均不足以排除
      被告犯罪之可能性。另辯護人提出被告家中所有機車照片、行照憑以證明被告
      家中機車顏色與本案歹徒作案時所騎乘之黑色或藍黑色機車不符，另證人保養
      廠老闆丁○○亦稱其借予被告騎用之機車為紅白相間顏色等語，固均與歹徒騎
      乘之機車顏色不符，然凡此均僅能說明被告作案時所使用之機車非其自家所有
      或向丁○○所借得，亦尚不得據為被告無犯罪之有利證明，至被告作案時所使
      用之機車來源及車號雖均不詳，然依據被告於警偵訊坦承犯行所供述之相關內
      容（藍色重型機車），及被害人指述行搶歹徒所使用之機車顏色、車型（黑色
      或藍黑色重型機車），已足以肯認被告係騎乘某不詳車號近似藍黑色重型機車
      搶奪被害人手機之事實，故其搶奪犯行，事證已臻明確，洵堪認定。
（三）至被告嗣於本案審理期間入伍服役，後因罹患有精神方面疾病入院治療經驗退
      除役，固有其就診之國軍高雄總醫院病歷資料、診斷證明書等在卷可稽，且其
      病歷資料上載述被告於二年前即有類似病史至長庚醫院治療病史，然依前所述
      ，被告在犯罪前後數日猶能為父駕車送修車輛，犯後亦知將手機變賣求現等情
      ，可知其犯罪時之精神狀況應屬正常，要無心神喪失或耗弱問題，誠可確認，
      故其亦不得藉此病症解免罪責，附此敘明。
二、核被告所為，係犯有刑法第三百二十五條第一項之搶奪罪。審酌被告騎乘機車搶
    奪他人財物，危害不輕，犯後雖曾一度坦承，惟嗣後又改口否認，悔意不堅，前
    有公共危險非行，惟尚無犯罪科刑素行前科，本院被告院內索引卡紀錄表、臺灣
    高等法院被告全國前案紀錄表及臺灣高雄地方法院檢察署刑案資料查註紀錄表各
    一份在卷可稽等一切情狀，量處如主文所示之刑。又被告前未曾受有期徒刑以上
    刑之宣告，有前揭前案紀錄表可稽，搶奪他人財物，危害雖不輕，惟信其等經本
    案之偵審程序及刑之宣告，應當已知所警惕，而無再犯之虞，且其現罹患精神方
    面疾病，必須長期醫療，亦不適於受刑之執行，故本院認對其等所宣告之刑，以
    暫不執行為適當，併予宣告緩刑四年。惟其年僅二十歲，為期能令其徹底改過，
    防範再犯，本院認應委由觀護人以專業知識，輔導其品性，並監督其改過自新，
    方能收緩刑之效，爰另依刑法第九十三條第一項之規定，宣告其於緩刑期內應交
    付保護管束。至被告犯罪所用之機車，既屬不詳，為免日後執行困難，不併為沒
    收宣告，附此敘明。
據上論斷，應依刑事訴訟法第二百九十九條第一項前段，刑法第三百二十五條第一項
、第七十四條第一款、第九十三條第一項，判決如主文。
中      華      民      國    九十一    年      三      月     十二     日
                                臺灣高雄地方法院刑事庭
                                    法  官  陳淑卿
右正本證明與原本無異。
如不服本判決，應於判決送達後十日內，向本院提出上訴狀。
                                    書記官  陳朝宗
中      華      民      國    九十一    年      三      月     十二     日
附錄本案論罪科刑法條全文
刑法第三百二十五條第一項
意圖為自己或第三人不法之所有，而搶奪他人之動產者，處六月以上五年以下有期徒
刑。
